【裁判字號】    95,交抗,577
【裁判日期】    950726
【裁判案由】    違反道路交通管理處罰條例
【裁判全文】
臺灣高等法院交通事件裁定             95年度交抗字第577號
抗  告  人
即受處分人  甲○○
上列抗告人因違反道路交通管理處罰條例案件，不服台灣台北地
方法院，中華民國95年5月24日裁定（94年度交聲更字第14號）
，提起抗告，本院裁定如下：
    主  文
抗告駁回。
    理  由
一、原裁定略以：受處分人即異議人甲○○，於民國94年1月30
    日因未注意交通號誌違規左轉，遭值勤員警開立罰單，並限
    期於同年2月14日繳交罰鍰，嗣因罰單未繳，原處分機關交
    通部公務總局台北區監理所（下稱台北區監理所）同年5月
    31日北監自裁字裁40-ABK700664號裁決書，交由郵政機關以
    雙掛號方式送達受處分人住所。而受處分人住處大樓前後門
    均設有警衛室，由警衛管制門禁，並設有門禁刷卡管制系統
    ，郵務人員乃將二份送達通知書黏貼及投入信箱。參諸受處
    分人自承確曾在住處信箱內收受郵件招領通知單，郵局之郵
    件招領通知單其性質，既為郵政機關送達之通知書，應足認
    本件送達，與法律規定之程序尚難謂有何相違之處，自已生
    合法寄存送達之效力。惟受處分人遲至94年10月28日始提出
    異議，核與道路交通管理處罰條例第87條第1項規定之法律
    上程式，有所不符，因而以裁定駁回受處分人之異議。暨以
    異議人於94年9月25日14時50分許，駕駛其所有車牌號碼328
    3-KA號自小客車行經宜蘭縣員山路2段為警攔查，因其所領
    之駕駛執照因前案已於94年7月16日起被易處吊銷，認其違
    反道路交通管理處罰條例第21條第1項第6款規定，掣發宜蘭
    縣政府警察局94年9月25日宜警交字第Q00000000號舉發違反
    道路交通管理事件通知單予以舉發，異議人於逾越應到案日
    期1日之94年10月11日（應到案日期為94年10月10日）即自
    行繳納罰款8,400元，此有繳款收據在卷可考，惟本件裁決
    機關尚未開立裁決書裁決，經原審依職權向交通部公路總局
    臺北區監理所函詢，經該所於95年5月16日以北監自字第095
    6007963號函覆認異議人在未經裁決機關即交通部公路總局
    臺北區監理所裁決前即聲明異議，由於該舉發通知單並非臺
    北市交通事件裁決所之裁決，則異議人即尚未具有受處分人
    身份，對於不存在之裁決聲明異議，核諸前揭說明，其聲明
    異議自不合法律上之程式，且無從補正，亦應將其異議駁回
    ，經核尚無違誤。
二、抗告意旨以：交通部監理所之郵件送達通知書與一般郵局通
    知單內容並不相同，一般民眾接到監理所送達通知書與郵件
    招領通知單處理的方式與法律效果不可一蓋而論。又抗告人
    於94年1月30日經警告知駕照已遭到註銷，隨即馬上檢查信
    箱，並發現郵差所投遞之郵件招領通知單，當時抗告人即致
    電淡水水椎郵局，但該局人員告知郵件因三個月未領取，已
    依照流程退回發出機關，為何原審函詢結果信件仍在郵局招
    領。再者，宜蘭縣政府警察局94年9月25日宜警交字第Q0000
    0000號舉發違反道路交通管理事件通知單部分，抗告人當時
    係依照台北區監理所指導人員指示流程，於繳交罰款後立即
    提出異議，此部份應無所謂不具異議身分之問題云云。
三、經查：
(一)按送達，不能依行政程序法第72、73條之規定為之者，得將
    文書寄存送達地之地方自治或警察機關，並作送達通知書兩
    份，一份黏貼於應受送達人住居所、事務所、營業所或其就
    業處所門首，另一份交由鄰居轉交或置於該送達處所信箱或
    其他位置，以為送達；前項情形，由郵政機關為送達者，得
    將文書寄存於送達之郵政機關，行政程序法第74條第1項、
    第2項分別定有明文。而行政程序法第74條之「送達通知」
    ，無非係使未能親自收受或由依法補充、留置送達之受通知
    人，得以藉由該通知書知悉有文書留存於特定處所而據以領
    取，行政程序法對於「送達通知」並未規定其應備之格式。
    而郵局之「郵件招領通知單」，係就雙掛號郵件之送達，未
    能依行政程序法第72、73條規定為送達時，黏貼於受通知人
    之信箱，使受通知人得以知悉郵件留存於郵局，是核其性質
    ，實即為郵政機關對於受通知人所留存之送達通知書。抗告
    人辯稱交通部監理所之郵件送達通知書與一般郵局通知單內
    容並不相同云云，尚嫌無據。
(二)抗告人又辯稱：抗告人於94年1月30日經警告知駕照已遭到
    註銷，隨即馬上檢查信箱，並發現郵差所投遞之郵件招領通
    知單，當時抗告人即致電淡水水椎郵局，但該局人員告知郵
    件因三個月未領取，已依照流程退回發出機關，為何原審函
    詢結果信件仍在郵局招領云云，但查：抗告人於原審時辯稱
    發現招領通知前往郵局領取時，該信件已遭退回，因而未能
    領取上開裁決書云云，於本院時辯稱係致電郵局人員云云，
    前後不一其詞，已有瑕疵可指，且原審依職權向中華郵政股
    份有限公司三重郵局函詢上開裁決書之領取情形，經該局函
    覆稱：該行政文書掛號函件，本轄淡水郵局於按址投遞二次
    認無法送達應受送達人後，於94年6月3日開立郵件招領通知
    單通知放件人至本轄淡水水碓郵局領取，迄95年4月27日止
    收件人未領取仍留置保管中，此有該局95年4月28日郵字第0
    955001010號函在卷可稽，足見抗告人所辯，無非空言，顯
    非實在。至宜蘭縣政府警察局94年9月25日宜警交字第Q0000
    0000號舉發違反道路交通管理事件通知單部分，抗告人在未
    經裁決機關即交通部公路總局臺北區監理所裁決前即聲明異
    議，其對於不存在之裁決聲明異議，其聲明異議自不合法律
    上之程式，且無從補正，縱認抗告人所辯係依照台北區監理
    所指導人員指示所為屬實，然仍不能補正抗告人此部分之程
    序瑕疵。原審法院本同上見解，因依道路交通案件處理辦法
    第18條、第19條裁定駁回抗告人之異議，尚無違誤。抗告人
    抗告意指仍執陳詞指摘原裁定不當，為無理由，應予駁回。
據上論結，應依道路交通案件處理辦法第26條，刑事訴訟法第41
2條，裁定如主文。
中    華    民    國    95    年    7     月    26    日
                  交通法庭審判長法  官  蔡秀雄
                                法  官  沈宜生
                                法  官  黃金富
以上正本證明與原本無異。
不得再抗告。
                                書記官  林淑玉
中    華    民    國    95    年    7     月    27    日


司法院資訊處製作；財團法人民間司法改革基金會備份。
